【裁判字號】    95,抗,273
【裁判日期】    950912
【裁判案由】    聲明異議
【裁判全文】
臺灣高等法院高雄分院刑事裁定           95年度抗字第273號
抗 告 人   乙○○
即受刑人
                  送達代收.
上列抗告人因賭博等案件，不服臺灣高雄地方法院中華民國95年
8月4日裁定（95年度聲字第2871號），提起抗告，本院裁定如下
：
    主  文
抗告駁回。
    理  由
一、本件抗告意旨略以：按刑法第2條第3項有規定: 「處罰或保
    安處分之裁判確定後，未執行或執行未完畢，而法律有變更
    時，不處罰其行為或不施以保安處分者，免其刑或保安處分
    之執行。」，該條文所謂「法律有變更」，係指刑罰法律而
    言，並以依中央法規標準法第4 條之規定制訂為限，而得為
    本條之適用，此並依司法院大法官會議解釋字103 號解釋文
    指示甚明。又民國95年7 月1 日已為新修正刑法之施行開始
    日，而依該修正刑法規定，已正式廢止刑法第267 條常業賭
    博罪不再處罰，乃為配合刑法第56條連續犯之刪除，故此情
    況，自為合於「法律有變更，不處罰其行為」之情形，而有
    刑法第2 條第3 項之適用。然原裁定公然枉顧相關法律及司
    法院解釋明文規定，強欲對抗告人為執行，爰依法提起抗告
    ，請求將原裁定撤銷，更為適當合法之裁定云云。
二、按「受刑人以檢察官執行之指揮為不當者，得向諭知該裁判
    之法院聲明異議。」刑事訴訟法第 484條定有明文。又民國
    94年1月7日修正，於95年2月2日公布、同年7月1日施行之刑
    法第2條第3項規定：「處罰或保安處分之裁判確定後，未執
    行或執行未完畢，而法律有變更，不處罰其行為或不施以保
    安處分者，免其刑或保安處分之執行。」，自該條文義可知
    ，上開免其刑之執行之前提為：(一)法律有變更；(二)不處罰其
    行為，上開二前提條件缺一不可。
三、經查：
  (一)本件抗告人即受刑人乙○○前基於違反電子遊戲場業管理條
    例及賭博之犯意，自民國93年12月 7日起，於高雄市苓雅區
    ○○○路61號 1樓經營「銀星遊樂場」，並在該公眾得出入
    之場所內，擺設可產生聲光、影像、圖案、動作之賭博性電
    子遊戲機40台，與不特定人賭博財物，並以之為常業，經臺
    灣高雄地方法院檢察署檢察官以93年度偵字第25309 號提起
    公訴，並經臺灣高雄地方法院於94年9 月23日以94年度易字
    第267 號判處有期徒刑8 月，抗告人不服提起上訴，經本院
    於95年4 月6 日以94年度上易字第831 號判決上訴駁回確定
    ，現經臺灣高雄地方法院檢察署檢察官以95年度執字第6523
    號執行在案等情，此有臺灣高等法院被告前案紀錄表附卷可
    稽。
  (二)又上開修正刑法固然將刑法第 267條常業賭博罪刪除，然其
    刪除之說明記載：「配合第56條連續犯之刪除，刪除本條常
    業犯之規定」，另修正刑法草案總說明第二編「分則」第一
    條載明：「按常業犯本含有連續犯之性質，為變相之連續犯
    ，其嚴重性較諸連續犯更大，如總則廢除連續犯，常業犯自
    應檢討之，否則將產生常業犯之處罰輕於數罪併罰之不公平
    情形，以我國現行刑法分則，有關常業犯之規定計有十二條
    ，在連續犯之規定刪除後，亦全數刪除之」等語。另同法第
    56 條 連續犯規定刪除之說明第二項記載：「按連續犯在本
    質上究為一罪或數罪，學說上迭有爭議，一般均認為連續犯
    在本質上應屬數罪，僅係基於訴訟經濟或責任吸收原則之考
    量，而論以一罪，故本法承認連續犯之概念，並規定得加重
    其刑至二分之一。然本法規定連續犯以來，實務上之見解對
    於本條『同一罪名』之認定過寬，所謂『概括犯意』，經常
    可連綿數年之久，且在採證上多趨於寬鬆，每每在起訴之後
    ，最後事實審判決之前，對繼續犯同一罪名之罪者，均適用
    連續犯之規定論處，不無鼓勵犯罪之嫌，亦使國家刑罰權之
    行使發生不合理之現象。因此，基於連續犯原為數罪之本質
    及刑罰公平原則之考量，其修正既難以週延，爰刪除本條有
    關連續犯之規定」等語。綜上說明可知，刑法第267 條常業
    賭博罪，雖於本次刑法修正時予以刪除，但顯然並非因其行
    為不罰而刪除，而認其屬數罪併罰之行為，修正前刑法卻論
    以一罪而失諸過寬，乃予以刪除。亦即修正後行為人若有以
    賭博為常業之行為，應依其情節論以數個賭博罪，而非不罰
    。則抗告人認刪除上開規定，應係法律有變更，不處罰其行
    為，而應免其刑之執行云云，容有誤會。是原裁定以抗告人
    之聲明異議，為無理由，予以駁回，自無不合；抗告人仍執
    陳詞提起抗告，指摘原裁定不當，為無理由，應予駁回。
據上論結，應依刑事訴訟法第412條，裁定如主文。
中    華    民    國    95    年    9     月    12    日
                  刑事第七庭    審判長法  官  莊飛宗
                                      法  官  黃三友
                                      法  官  黃憲文
以上正本證明與原本無異。
不得再抗告。
中    華    民    國    95    年    9     月    13    日
                                      書記官  施耀程


司法院資訊處製作；財團法人民間司法改革基金會備份。
